【裁判字號】    98,聲,37
【裁判日期】    980421
【裁判案由】    訴訟救助
【裁判全文】
臺灣高等法院臺南分院民事裁定  98年度聲字第37號
聲請人  乙○○
相對人  甲○○
上列聲請人因與相對人間確認買賣關係不存在事件，聲請人對於
中華民國97年5月22日本院97年度再字第4號確定判決提起再審，
並聲請訴訟救助，本院裁定如下：
    主  文
聲請駁回。
聲請訴訟費用新台幣壹仟元由聲請人負擔。
    理  由
一、聲請意旨略以：聲請人提起本件再審之訴，並非無勝訴之望
    ，前經雲林地方法院95年度救字第8號民事裁定准予訴訟救
    助在案，依法固無直接拘束力，但聲請人訴訟救助之原因依
    然存在，有低收入證明、民事裁定各乙份可稽，聲請准予訴
    訟救助云云。
二、按「當事人無資力支出訴訟費用者，法院應依聲請，以裁定
    准予訴訟救助。但顯無勝訴之望者，不在此限。」、「准予
    訴訟救助，於假扣押、假處分、上訴及抗告，亦有效力。」
    ，民事訴訟法第107條第1項、第111條分別定有明文。次按
    「抗告人係提起再審之訴，其在前訴訟程序雖曾經第一審於
    民國26年12月1日，以裁定准予訴訟救助在案，然按之民事
    訴訟法第111條之規定，於再審之訴，非有效力。」（最高
    法院32年抗字第188號判例意旨參照），本件聲請人前雖經
    原法院准予訴訟救助（95年度救字第8號），惟依前揭規定
    ，原准許訴訟訟救助之效力，並不及於再審，本院仍應就訴
    訟救助是否符合要件予以審酌。
三、次按「當事人無資力支出訴訟費用者，法院應依聲請，以裁
    定准予訴訟救助。」，為民事訴訟法第107條第1項前段所明
    定。惟當事人因無資力支出訴訟費用而聲請訴訟救助者，關
    於無資力支出訴訟費用之事由，應提出能即時調查之證據，
    以釋明之，此觀之同法第109條第2項、第284條之規定自明
    。所謂「無資力」，係指窘於生活，且缺乏經濟信用者而言
    （最高法院43年台抗字第152號判例意旨參照）。如聲請人
    未提出證據，或依其提出之證據，未能信其無資力支出訴訟
    費用之主張為真實，即難准其訴訟救助。茲查聲請人聲請訴
    訟救助，雖據提出低收入戶證明、原法院95年度救字第8號
    裁定為證，惟聲請人名下財產經本院查詢結果，計有(1)保證
    責任高雄市第三信用合作社股利所得新台幣（下同）119元
    。(2)宜昇工程行96年薪資所得63萬2500元。(3)坐落雲林縣虎
    尾鎮○○段522號地號土地一筆（土地現值2萬3370元）。(4)
    車牌號碼3N5-7143號、31005-WP號汽車2部，此有本院96年
    度稅務電子閘門財產所得調件明細表在卷足憑。茲查聲請人
    於96年度既有薪資所得63萬2500元，足認聲請人並非窘於生
    活，缺乏經濟信用之無資力之人，聲請人且未釋明其經濟狀
    況嗣後發生重大之變遷，難認聲請人無資力繳納再審裁判費
    。聲請人以提起再審為由聲請訴訟救助，要難准許，應予駁
    回。
結論：本件聲請為無理由，爰依民事訴訟法第95條、第78條裁定
如主文。
中    華    民    國    98    年    4     月    21    日
                  民事第三庭    審判長法  官  陳光秀
                                      法  官  莊俊華
                                      法  官  曾平杉
上為正本係照原本作成。
如對本裁定抗告，須於本裁定送達後10日內向本院提出抗告狀（
須附繕本），並應繳納抗告費新台幣1千元。
中    華    民    國    98    年    4     月    21    日
                                      書記官  葉秀珍


司法院資訊處製作；財團法人民間司法改革基金會備份。
